臺灣桃園地方法院民事判決　九十三年度再易字第八號
　　再審原告　　　桃園縣楊梅鎮公所
　　法定代理人　　丁○○
　　訴訟代理人　　丙○○律師
　　再審被告　　　甲○○
　　　　　　　　　乙○○○
右當事人間請求損害賠償事件，再審原告對於中華民國九十三年三月四日本院九十二
年度簡上字第一四九號確定判決提起再審之訴，本院判決如左：
    主      文
再審之訴駁回。
再審訴訟費用由再審原告負擔。
    理      由
一、本件再審原告提起再審主張：(一)系爭買賣契約之買賣標的為坐落桃園縣楊梅鎮○
    ○段二○七之三、二○七之四、二○七之五地號土地，其中二○七之三、二○七
    之五地號土地為再審被告乙○○○所有，二○七之四地號土地為再審被告甲○○
    所有，然原確定判決認定系爭三筆土地均為再審被告乙○○○所有，採證與卷內
    資料不符，已有違誤。而再審被告請求增值稅之損害賠償部分，應分就再審被告
    乙○○○所有二○七之三、二○七之五地號土地及再審被告甲○○所有二○七之
    四地號土地計算增值稅，原確定判決未分別計算再審被告得請求之金額，顯然有
    違可分之債之法則，其適用法規顯有錯誤。(二)依系爭土地登記申請書資料可知，
    再審被告另有繳納二○七之六、二○七之八地號土地之增值稅，而系爭不動產買
    賣契約書並未提及二○七之三、二○七之四、二○七之五地號土地以外土地之增
    值稅應如何負擔，原確定判決逕依系爭買賣契約約定條款准再審被告之請求，未
    於判決理由內載明其得心證之依據，亦有民事訴訟法第四百九十六條第一項第二
    款判決理由與主文顯有矛盾之事由。(三)再依不動產買賣契約書第三條約定再審被
    告除應交付所有權狀、印鑑證明書外，尚應交付「戶籍資料」，方完成其交付產
    權移轉所需證件之義務，惟觀諸系爭土地登記申請書資料之記載，再審被告甲○
　　○、乙○○○所提出配合辦理過戶之戶籍謄本為民國（下同）九十年五月三日請
　　領，而系爭三筆土地均係於九十年七月十日申請登記，可見再審被告二人係於移
　　轉登記前二月方交付戶籍資料，故上開土地依九十年度計算之增值稅仍應由再審
　　被告負擔，原確定判決漏未斟酌，顯有重要證物漏未斟酌之違反，爰於判決確定
　　後之法定三十日之期間內，依民事訴訟法第四百九十六條第一項第一款、第二款
　　、第十三款，提起本件再審之訴等語，並聲明：(一)鈞院九十二年度簡上字第一四
　　九號確定判決廢棄；(二)再審原告之訴駁回。再審被告則因本件未經言詞辯論，並
　　無任何聲明或陳述。
二、按再審之訴，應於三十日之不變期間內提起。前項期間，自判決確定時起算，判
    決於送達前確定者，自送達時起算；其再審之理由發生或知悉在後者，均自知悉
    時起算，民事訴訟法第五百條第一項、第二項分別定有明文。本件原確定判決之
    訴訟標的價額未逾新台幣一百五十萬元，為不得上訴第三審之判決，再審原告於
    九十三年三月十五日收受原確定判決，有送達證書附於本院九十二年度簡上字第
    一四九號卷可稽，則其於九十三年四月十四日提起本件再審之訴，未逾三十日之
    法定不變期間，合先敘明。
三、按再審之訴顯無再審理由者，得不經言詞辯論，以判決駁回之，民事訴訟法第五
    百零二條第二項定有明文。經查：(一)再審原告主張原確定判決誤以系爭三筆土地
    均為再審被告乙○○○所有，且未就乙○○○及甲○○各得請求之增值稅分別計
    算，而有民事訴訟法第四百九十六條第一項第一款適用法規顯有錯誤之再審事由
    云云。按民事訴訟法第四百九十六條第一項第一款所謂適用法規顯有錯誤者，係
    指確定裁判所適用之法規顯然不合於法律規定，或與司法院現尚有效及大法官會
    議之解釋，或最高法院尚有效之判例顯然違反者而言，不包括認定事實錯誤、漏
    未審酌證據、取捨證據失當及裁判不備理由之情形在內（最高法院六十年台再字
    第一七○號判例、六十三年台上字第八八○號判例、六十九年台再字第一三一號
    判決、八十年台上字第一三二六號判決意旨參照）。查再審原告主張系爭二○七
    之三、二○七之五地號土地為乙○○○所有，二○七之四地號土地為甲○○所有
    ，然原確定判決認系爭三筆土地均為乙○○○所有，惟此充其量僅為認定事實錯
    誤之問題，自非屬適用法規顯有錯誤。再查，系爭不動產買賣契約之出賣人為再
    審被告甲○○及乙○○○二人，而再審被告僅需負擔八十七年三月七日計算之土
    地增值稅三十九萬八千一百七十八元，然再審原告於八十九年九月間始將系爭土
    地辦理變更為特定目的事業用地、水利用地，並分別於八十九年十一月二十八日
    、九十年七月十一日完成系爭土地所有權移轉登記，致土地增值稅增加為八十二
    萬二千零八百二十五元，並全數由再審原告自再審被告應得之買賣價金中代為扣
    繳完畢，則原確定判決認定再審被告短少四十二萬二千六百四十七元之買賣尾款
    ，得依買賣契約共同請求再審原告給付返還，係依職權認定事實之問題，亦不生
    適用法規顯有錯誤情事。(二)再審原告復主張同段二○七之六、二○七之八地號土
    地之增值稅部分未經兩造約定，原確定判決逕依系爭買賣契約准再審被告之請求
    ，有判決理由與主文顯有矛盾之情事。民事訴訟法第四百九十六條第一項第二款
    所謂判決理由與主文顯有矛盾，係指判決依據當事人主張之事實，認定其請求或
    抗辯為有理由或無理由，而於主文為相反之意思諭示，且其矛盾甚為顯然者而言
    。原確定判決於理由項下，認定再審原告提起之上訴，為無理由，而於主文諭示
    駁回再審原告之訴，並無判決理由與主文顯有矛盾之情形，再審原告認原確定判
    決有判決理由與主文顯有矛盾之違法，容有誤會。(三)末按民事訴訟法第四百九十
    六條第一項第十三款所謂發見未經斟酌之證物，指在事實審言詞辯論終結前已存
    在之證物，當事人不知有此，致未斟酌，現始知之者，或知有該證物之存在，而
    當時未能提出，致不得使用者而言，否則既無所謂發見，其知有該證物得使用而
    不使用者，亦在不得據以提起再審之訴之列。本件再審原告既已於前訴訟程序提
    出土地登記申請書（含戶籍謄本），則再審原告在前訴訟程序即已知有該戶籍謄
    本之證物，究無所謂發現，再審原告據以主張發見未經斟酌之證物乙情，亦無足
    採。
四、從而，原確定判決並無民事訴訟法第四百九十六條第一項第一款、第二款及第十
    三款之再審理由，再審原告執上開理由提起本件再審之訴，顯無理由，爰不經言
    詞辯論，逕以判決駁回。
五、據上論結，依民事訴訟法第五百零二條第二項、第七十八條規定，判決如主文。
中　　　華　　　民　　　國　　九十三　　年　　　七　　　月　　 十二　　 日
                                    臺灣桃園地方法院民事第三庭
~B審判長法官　潘進柳
~B法　　　官　周玉群
~B法　　　官　劉佩宜
右為正本係照原本作成
本判決不得上訴
中　　　華　　　民　　　國　　九十三　　年　　　七　　　月　　 十二　　 日
~B法院書記官　吳仁心
